臺灣高雄地方法院刑事判決　　　　　　　 96年度易字第781號
公　訴　人　臺灣高雄地方法院檢察署檢察官
被　　　告　甲○○
上列被告因侵占案件，經檢察官提起公訴（96年度調偵字第143
號），被告於本院準備程序中為有罪陳述，經合議庭裁定由受命
法官依簡式審判程序獨任審理，本院判決如下：
    主  文
甲○○意圖為自己不法之所有，而侵占自己持有他人之物，處拘
役伍拾日，如易科罰金，以銀元佰元即新台幣玖佰元折算壹日
。緩刑貳年。
    事  實
一、甲○○前自民國95年1 月10日起靠行於鄭瑞菊所經營、址設
    高雄市苓雅區○○○路847 號之「青葉交通企業有限公司（
    下稱青葉公司）」，並向其承租車牌號碼為Z7-849號之車牌
    使用，且雙方約定甲○○應給付青葉公司租金、靠行費、稅
    金及保險費等。詎甲○○明知上情，竟仍意圖為自己不法之
    所有，將其所持有之上開車牌以非法侵占為己所有之意思，
    並於95年2 月間以每日新台幣（下同）300 元之代價轉租予
    詹淵荃使用，而拒不返還予青葉公司。
二、案經青葉公司代表人鄭瑞菊訴由台灣高雄地方法院檢察署檢
    察官偵查起訴。
    理  由
一、本件被告甲○○所犯係死刑、無期徒刑、最輕本刑為3年以
    上有期徒刑以外之罪，其於準備程序中就被訴事實為有罪之
    陳述，經法官告知簡式審判程序之旨，並聽取公訴人及被告
    之意見後，認為適宜由受命法官獨任進行簡式審判程序，依
    刑事訴訟法第273條之1第1項規定，裁定由受命法官獨任進
    行審判程序，合先敘明。
二、上開事實業據被告於本院審理時坦承不諱，核與告訴人青葉
    公司之告訴代理人袁宛庭於偵訊中之指述相符，復有高雄市
    計程車業契約書1紙附卷可稽，足認被告之自白核與事實相
    符，自堪採為論罪之依據。是本件事證明確，被告侵占犯行
    洵堪認定，應依法論科。
三、行為後法律有變更者，適用行為時之法律。但行為後之法律
    有利於行為人者，適用最有利於行為人之法律，刑法第2 條
    第1 項定有明文。查被告於前開行為後，刑法第33條及第41
    條業於94年2 月2 日修正，並依刑法施行法第10條之1 規定
    自95年7 月1 日施行。另於95年6 月14日公布刑法施行法第
    1 條之1 ，除變更刑法分則編所定罰金之貨幣單位為新臺幣
    外，並分別提高罰金數額為3 倍或30倍。職是，本件自應就
    被告行為前、後相關法律有修正者，依前揭規定加以比較適
    用。茲說明如下：
   (一)修正前刑法第335 條第1 項之普通侵占罪原規定法定刑為
     「5 年以下有期徒刑，或科或併科1 千元以下罰金」，且
     依修正前刑法第33條第5 款規定罰金數額應為1 元以上；
     然依刑法施行法第1 條之1 規定，修正後該罪法定刑度應
     為「5 年以下有期徒刑，或科或併科新台幣3 萬元以下罰
     金」，而修正後刑法第33條第5 款提高罰金數額為新臺幣
     1 千元以上，並以百元計算之。是以該罪修正後關於有期
     徒刑、拘役等自由刑雖未加以變更，惟就罰金數額下限則
     予以提高，故修正後之法律效果對行為人而言較屬不利，
     從而本件應依刑法第2 條第1 項前段，適用行為時、即修
     正前刑法第335 條第1 項規定採為論罪科刑之基礎。
   (二)次者，本件被告行為時，刑法第41條第1 項前段規定「犯
     最重本刑為5 年以下有期徒刑以下之刑之罪，而受6 月以
     下有期徒刑或拘役之宣告，因身體、教育、職業、家庭之
     關係或其他正當事由，執行顯有困難者，得以1 元以上3
     元以下折算一日，易科罰金。」，而易科罰金折算標準依
     修正前罰金罰鍰提高標準條例第2 條前段（現已刪除）規
     定，本係就其原定數額提高為100 倍折算1 日，而係以銀
     元3 百元折算1 日，經折算後應以新台幣9 百元折算為1
     日。嗣自95年7 月1 日修正後刑法第41條第1 項前段則改
     以：「犯最重本刑為5 年以下有期徒刑以下之刑之罪，而
     受6個 月以下有期徒刑或拘役之宣告者，得以新臺幣1 千
     元、2 千元或3 千元折算一日，易科罰金。」，乃就易科
     罰金折算標準予以提高。從而比較前述修正前、後有關易
     科罰金之規定，當以95年7 月1 日修正前之規定較有利於
     被告，故依刑法第2 條第1 項應適用95年7 月1 日修正前
     刑法第41條第1 項前段規定以定本件易科罰金之折算標準
     。
四、核被告所為，係犯刑法第335 條第1 項之普通侵占罪。爰審
    酌被告向他人租借車牌後，竟將持有物易為所有，侵占入己
    ，並進而處分，致造成告訴人之損失，自應受有相當程度之
    刑事非難；惟另考量被告事後坦承犯行、態度良好，且與告
    訴人達成和解，有本院調解程序筆錄及撤回告訴狀（見本院
    卷第46-48 頁）附卷可稽，告訴人並願給予被告自新之機會
    等一切情狀，酌情量處如主文所示之刑，並諭知易科罰金之
    折算標準，以資懲儆。末查，被告雖曾於85年間因偽造文書
    案件，經本院於85年7 月3 日以85年度訴字第1662號判決判
    處有期徒刑5 月，緩刑3 年確定，而被告於緩刑期滿，未經
    撤銷緩刑宣告，其刑之宣告已失其效力等情，有臺灣高等法
    院被告前案紀錄表1 份在卷可憑，是被告等同未曾因故意犯
    罪受有期徒刑以上刑之宣告，本院另衡酌被告坦承全部犯行
    ，且與告訴人達成和解，深感悔悟，犯罪後態度良好，侵占
    之物價值非鉅，惡性尚輕，所生危害亦非甚鉅，雖因一時貪
    念，致觸刑章，經此次教訓，當知所警愓，信無再犯之虞，
    本院綜合上開各情，認所宣告之刑，以暫不執行為適當，爰
    依修正後刑法第74條第1 項第1 款規定為緩刑2 年之諭知（
    逕適用修正後刑法之規定，最高法院95年第8 次決議參照）
    ，用啟自新。另本院斟酌被告前揭侵占犯行，認並無對被告
    所諭之緩刑附加條件之必要，併此敘明。
據上論斷，應依刑事訴訟法第273 條之1 第1 項、第299 條第1
項前段，刑法第2條第1項、第74條第1項第1款，修正前刑法（下
同）第335條第1項、第41條第1項前段，，罰金罰鍰提高標準條
例第1條前段、廢止前罰金罰鍰提高標準條例第2條，判決如主文
。
本案經檢察官劉慕珊到庭執行職務。
中　　華　　民　　國　　96　　年　　4 　　月　　30　　日
                  刑事第七庭  法　官  張茹棻
以上正本證明與原本無異。
如不服本判決，應於判決送達後10日內，向本院提出上訴狀。
中　　華　　民　　國　　96　　年　　5 　　月　　1 　　日
                              書記官  陳惠玲
附錄本判決論罪科刑之法條
刑法第335條（普通侵占罪）
意圖為自己或第三人不法之所有，而侵占自己持有他人之物者，
處5 年以下有期徒刑、拘役或科或併科1 千元以下罰金。
